---
title: "Tidyquant"
author: 
  - Miguel Flores
  - Andrea Barahona
  - Fabián Encarnación
  - Dario Quishpe
date: "`r Sys.Date()`"
output: 
  rmdformats::readthedown
---
Link:
https://cran.r-project.org/web/packages/tidyquant/vignettes/TQ02-quant-integrations-in-tidyquant.html
1: Descripcion General, Requisitos previos, 1. Compatibilidad de Funciones, todo hasta Ejemplo 1.
2: Ejemplo 2 hasta ejemplo 4
3: eJEMPLO 5 HASTA ejemplo 7

1. Andrea 
2. Fabian
3. Dario

```{r message=FALSE, warning=FALSE, include=FALSE}
library(tidyverse)
library(tidyquant)
```

# Descripción general
# Requisitos previos
# 1. Compatibilidad de funciones
## Funcionalidad zoo
## Funcionalidad xts
## Funcionalidad quantmod
## Funcionalidad TTR
## Funcionalidad PerformanceAnalytics
# 2. Poder cuantitativo en acción


```{r}
data("FANG")
FANG
```

## Ejemplo 1: utilice quantmod periodReturn para convertir precios en rentabilidad
## Ejemplo 2: utilice xts to.period para cambiar la periodicidad de diaria a mensual

La función `xts::to.period` se utiliza para convertir la periodicidad de un nivel inferior a un nivel superior (ej: meses a años). Dado que se busca una estructura que tenga una escala de tiempo diferente a la de entrada, se debe hacer una transformación. Utilizamos `tq_transmute()`, pasamos las columnas "open", "high", "low", "close" y "volume", y usamos el periodo "months".

```{r}
FANG |>  group_by(symbol) |> tq_transmute(select = open:volume,
                                mutate_fun = to.period,
                                period = "months")
```


## Ejemplo 3: utilice TTR runCor para visualizar correlaciones continuas de rendimientos
## Ejemplo 4: Utilice TTR MACD para visualizar la divergencia de convergencia de la media móvil
## Ejemplo 5: utilice xts apply.quarterly para obtener el precio máximo y mínimo para cada trimestre
## Ejemplo 6: utilice zoo rollapply para visualizar una regresión continua
## Ejemplo 7: utilice return.clean y return.excess para limpiar y calcular el exceso de rendimiento

