---
title: "qualityTools"
author: 
  - Miguel Flores
  - Andrea Barahona
  - Fabián Encarnación
  - Dario Quishpe
date: "`r Sys.Date()`"
output: 
  rmdformats::readthedown
---

Link: https://cran.r-hub.io/web/packages/qualityTools/vignettes/qualityTools.pdf
1. Cap 1 a Cap 4
2. Cap 5.1 a 5.5
3. Cap 5.6 hasta cap 7
Puesto 1: Andrea
Puesto 2: Fabian
Puesto 3: Dario

```{r message=FALSE, warning=FALSE, include=FALSE}
library(qualityTools)
```

# qualityTools en MEJORAR

## Diseños factoriales $2^{k}$

El método `facDesign` diseña un modelo de *k* factores y 2 combinaciones por factor, el cual es llamado $2^k$.

Supondremos un ejemplo de un proceso que tiene 5 factores A, B, C, D y E, de los cuales tres se consideran relevantes para el rendimiento del proceso (A, B y C).

El proceso de simula con el método `simProc`, vemos entonces:

```{r}
set.seed(1)
disfact <- facDesign(k = 3, centerCube = 4)
names(df) <- c('A', 'B', 'C')
lows(df) <- c(80,120,1)
showClass("facDesign")

```

```{r}
#returns a 2^3 full factorial design
vp.full = facDesign(k = 3)        
#generate some random response                        
response(vp.full) = rnorm(2^3) 
#summary of the full factorial design (especially no defining relation)                            
summary(vp.full)                                           

#------------

#returns a full factorial design with 3 replications per factor combination 
#and 4 center points
vp.rep = facDesign(k = 2, replicates = 3, centerCube = 4)  
#set names
names(vp.rep) = c("Name 1", "Name 2") 
#set units                     
units(vp.rep) = c("min", "F")         
#set low and high factor values                     
lows(vp.rep) = c(20, 40, 60)                               
highs(vp.rep) = c(40, 60, 80)  
#summary of the replicated full factorial Design        
summary(vp.rep
example(facDesign)
```




