---
title: "Diseno_exp"
author: "Juan Diego Jimenez"
date: "2023-11-25"
output: 
  html_document:
    toc: True
    toc_depth: 5
    toc_float: 
      collapsed: false
      smooth_scroll: true
      
      # Diseño de experimento con 3 factores
      ## Para módulo de elasticidad.
      ## Para resistencia a la tensión.
      ## Para elongación a la rotura.
      ## Para tenacidad.
      
      # Test de Duncan
      ## Para Módulo de elasticidad
      ## Para resistencia a la tensión
      ## Para elongación a la rotura
      ## Para tenacidad
      
      # Test de LSD
      ## Para módulo de elasticidad
      ## Para resistencia a la tensión
      ## Para elongación a la rotura
      ## Para tenacidad
      
      # Test de HSD
      ## Para módulo de elasticidad
      ## Para resistencia a la tensión
      ## Para elongación a la rotura
      ## Para tenacidad
      
      # Test de Bonferroni
      ## Para módulo de elasticidad
      ## Para resistencia a la tensión
      ## Para elongación a la rotura
      ## Para tenacidad
      
---

```{r setup, include=FALSE}

knitr::opts_chunk$set(echo = TRUE)
library(readxl)
library(agricolae)
library(dplyr)
base_final <- read_excel("Prop Mec Raquis PE.xlsx", 
                         sheet = '1', range = "B1:E58")
base_final <- na.omit(base_final)
base_final <- base_final[-nrow(base_final),]
base_final <- cbind(base_final,Cont_fibra=rep(10,nrow(base_final)))
base_final <- cbind(base_final,Tamiz=rep('ST',nrow(base_final)))
base_final <- cbind(base_final,Formulacion=rep('PEADr',nrow(base_final)))
for (i in 2:48) {
  a<-as.character(i)
  Prop_Mec_Raquis_PE <- read_excel("Prop Mec Raquis PE.xlsx", 
                                   sheet = a, range = "B1:E58")
  Prop_Mec_Raquis_PE <- na.omit(Prop_Mec_Raquis_PE)
  Prop_Mec_Raquis_PE <- Prop_Mec_Raquis_PE[-nrow(Prop_Mec_Raquis_PE),]
  if (i%%3 == 1){
    Prop_Mec_Raquis_PE <- cbind(Prop_Mec_Raquis_PE,Cont_fibra=rep(10,nrow(Prop_Mec_Raquis_PE)))
  } else if (i%%3 == 2){
    Prop_Mec_Raquis_PE <- cbind(Prop_Mec_Raquis_PE,Cont_fibra=rep(20,nrow(Prop_Mec_Raquis_PE)))
  } else if(i%%3==0)
    Prop_Mec_Raquis_PE <- cbind(Prop_Mec_Raquis_PE,Cont_fibra=rep(30,nrow(Prop_Mec_Raquis_PE)))
  if (i %in% c(1,2,3,13,14,15,25,26,27,37,38,39)){
    Prop_Mec_Raquis_PE <- cbind(Prop_Mec_Raquis_PE,Tamiz=rep('ST',nrow(Prop_Mec_Raquis_PE)))
  }else if (i %in% c(4,5,6,16,17,18,28,29,30,40,41,42)){
    Prop_Mec_Raquis_PE <- cbind(Prop_Mec_Raquis_PE,Tamiz=rep('T20',nrow(Prop_Mec_Raquis_PE)))
  }else if (i %in% c(7,8,9,19,20,21,31,32,33,43,44,45)){
    Prop_Mec_Raquis_PE <- cbind(Prop_Mec_Raquis_PE,Tamiz=rep('T30',nrow(Prop_Mec_Raquis_PE)))
  }else if (i %in% c(10,11,12,22,23,24,34,35,36,46,47,48)){
    Prop_Mec_Raquis_PE <- cbind(Prop_Mec_Raquis_PE,Tamiz=rep('T40',nrow(Prop_Mec_Raquis_PE)))
  }
  if (i<=12) {
    Prop_Mec_Raquis_PE <- cbind(Prop_Mec_Raquis_PE, Formulacion = rep('PEADr',nrow(Prop_Mec_Raquis_PE)))
  } else if(i>=13 && i<=24){
    Prop_Mec_Raquis_PE <- cbind(Prop_Mec_Raquis_PE, Formulacion = rep('PEADr_4',nrow(Prop_Mec_Raquis_PE)))
  } else if (i>24 && i<=36){
    Prop_Mec_Raquis_PE <- cbind(Prop_Mec_Raquis_PE, Formulacion = rep('PEr',nrow(Prop_Mec_Raquis_PE)))
  }else {
    Prop_Mec_Raquis_PE <- cbind(Prop_Mec_Raquis_PE, Formulacion = rep('PEr_4',nrow(Prop_Mec_Raquis_PE)))
  }
  base_final <- rbind(base_final,Prop_Mec_Raquis_PE)
}
colnames(base_final)[colnames(base_final) == "Módulo elástico (MPa)"] <- "Mod_elas"
colnames(base_final)[colnames(base_final) == "Resistencia a la tensión (MPa)"] <- "Resistencia"
colnames(base_final)[colnames(base_final) == "Elongación a la rotura (%)"] <- "Elongacion"
colnames(base_final)[colnames(base_final) == "Tenacidad (MPa)"] <- "Tenacidad"
```

# Diseño de experimento con 3 factores

Se trabajó con 3 factores:

1. **Formulación**: que tiene la siguiente codificación:
  - `PEADr`: Fibra + PEADr
  - `PEADr_4`: Fibra + PEADr + 4% de compatibilizante
  - `PEr`: Fibra tratada + PEr
  - `PEr_4`: Fibra tratada + PEr + 4% de compatibilizante.

2. **Tamiz**

3. **Contenido de Fibra**(%)

Y se obtuvieron los siguientes resultados:

### Para módulo de elasticidad.

```{r,echo=FALSE}
modelo_modu <- aov(Mod_elas ~ Cont_fibra * Tamiz * Formulacion, data = base_final)
summary(modelo_modu)
```

## Para resistencia a la tensión.

```{r,echo=FALSE}
modelo_resis <- aov(Resistencia ~ Cont_fibra * Tamiz * Formulacion, data = base_final)
summary(modelo_resis)
```

## Para elongación a la rotura.

```{r, echo=FALSE}
modelo_elon <- aov(Elongacion ~ Cont_fibra * Tamiz * Formulacion, data = base_final)
summary(modelo_elon)
```

## Para tenacidad.

```{r, echo=FALSE}
modelo_tenac <- aov(Tenacidad ~ Cont_fibra * Tamiz * Formulacion, data = base_final)
summary(modelo_tenac)
```

Podemos observar que en todos los casos se obtuvo un alto nivel de significancia. Por tanto continuamos con los siguientes test. Unicamente se reportara aquellos casos que se tiene baja significancia.

# Test de Duncan

## Para módulo de elasticidad

Se obtuvo baja significancia en el caso de unicamente comparar tamices en:

```{r,echo=FALSE}
duncan.test(modelo_modu,"Tamiz",group = FALSE)$comparison %>% filter(signif. == " ")
```
Se obtuvo baja significancia en el caso de unicamente comparar formulación en:

```{r,echo=FALSE}
duncan.test(modelo_modu,"Formulacion",group = FALSE)$comparison %>% filter(signif. == " ")
```

Se obtuvo baja significancia en el caso de comparar entre los tres factores en:

```{r,echo=FALSE}
duncan.test(modelo_modu,c("Cont_fibra","Tamiz","Formulacion"),group = FALSE)$comparison %>% filter(signif. == " ")
```

### Para Resistencia a la tensión

Se obtuvo baja significancia en el caso de unicamente comparar tamices en:

```{r,echo=FALSE}
duncan.test(modelo_resis,"Tamiz",group = FALSE)$comparison %>% filter(signif. == " ")
```
Se obtuvo baja significancia en el caso de unicamente comparar formulación en:

```{r,echo=FALSE}
duncan.test(modelo_resis,"Formulacion",group = FALSE)$comparison %>% filter(signif. == " ")
```

Se obtuvo baja significancia en el caso de comparar entre los tres factores en:

```{r,echo=FALSE}
duncan.test(modelo_resis,c("Cont_fibra","Tamiz","Formulacion"),group = FALSE)$comparison  %>% filter(signif. == " ")
```

### Para Elongación a la rotura

Se obtuvo baja significancia en el caso de unicamente comparar tamices en:

```{r,echo=FALSE}
duncan.test(modelo_elon,"Tamiz",group = FALSE)$comparison%>% filter(signif. == " ")
```

Se obtuvo baja significancia en el caso de comparar entre los tres factores en:

```{r,echo=FALSE}
duncan.test(modelo_elon,c("Cont_fibra","Tamiz", "Formulacion"),group = FALSE)$comparison %>% filter(signif. == " ")
```

### Para Tenacidad

Se obtuvo baja significancia en el caso de unicamente comparar tamices en:

```{r,echo=FALSE}
duncan.test(modelo_tenac,"Tamiz",group = FALSE)$comparison %>% filter(signif. == " ")
```

Se obtuvo baja significancia en el caso de comparar entre los tres factores en:

```{r,echo=FALSE}
duncan.test(modelo_tenac,c("Cont_fibra","Tamiz", "Formulacion"),group = FALSE)$comparison %>% filter(signif. == " ")
```

## Test LSD

### Para módulo de elasticidad

Se obtuvo baja significancia en el caso de unicamente comparar tamices en:

```{r,echo=FALSE}
LSD.test(modelo_modu,"Tamiz",group = FALSE)$comparison %>% filter(signif. == " ")
```
Se obtuvo baja significancia en el caso de unicamente comparar formulación en:

```{r,echo=FALSE}
LSD.test(modelo_modu,"Formulacion",group = FALSE)$comparison %>% filter(signif. == " ")
```

Se obtuvo baja significancia en el caso de comparar entre los tres factores en:

```{r,echo=FALSE}
LSD.test(modelo_modu,c("Cont_fibra","Tamiz","Formulacion"),group = FALSE)$comparison %>% filter(signif. == " ")
```

### Para Resistencia a la tención

Se obtuvo baja significancia en el caso de unicamente comparar tamices en:

```{r,echo=FALSE}
LSD.test(modelo_resis,"Tamiz",group = FALSE)$comparison %>% filter(signif. == " ")
```
Se obtuvo baja significancia en el caso de unicamente comparar formulación en:

```{r,echo=FALSE}
LSD.test(modelo_resis,"Formulacion",group = FALSE)$comparison %>% filter(signif. == " ")
```

Se obtuvo baja significancia en el caso de comparar entre los tres factores en:

```{r,echo=FALSE}
LSD.test(modelo_resis,c("Cont_fibra","Tamiz","Formulacion"),group = FALSE)$comparison  %>% filter(signif. == " ")
```

### Para Elongación a la rotura

Se obtuvo baja significancia en el caso de unicamente comparar tamices en:

```{r,echo=FALSE}
LSD.test(modelo_elon,"Tamiz",group = FALSE)$comparison%>% filter(signif. == " ")
```

Se obtuvo baja significancia en el caso de comparar entre los tres factores en:

```{r,echo=FALSE}
LSD.test(modelo_elon,c("Cont_fibra","Tamiz", "Formulacion"),group = FALSE)$comparison %>% filter(signif. == " ")
```

### Para Tenacidad

Se obtuvo baja significancia en el caso de unicamente comparar tamices en:

```{r,echo=FALSE}
LSD.test(modelo_tenac,"Tamiz",group = FALSE)$comparison %>% filter(signif. == " ")
```

Se obtuvo baja significancia en el caso de comparar entre los tres factores en:

```{r,echo=FALSE}
LSD.test(modelo_tenac,c("Cont_fibra","Tamiz", "Formulacion"),group = FALSE)$comparison %>% filter(signif. == " ")
```

## Test HSD

### Para módulo de elasticidad

Se obtuvo baja significancia en el caso de unicamente comparar tamices en:

```{r,echo=FALSE}
HSD.test(modelo_modu,"Tamiz",group = FALSE)$comparison %>% filter(signif. == " ")
```
Se obtuvo baja significancia en el caso de unicamente comparar formulación en:

```{r,echo=FALSE}
HSD.test(modelo_modu,"Formulacion",group = FALSE)$comparison %>% filter(signif. == " ")
```

Se obtuvo baja significancia en el caso de comparar entre los tres factores en:

```{r,echo=FALSE}
HSD.test(modelo_modu,c("Cont_fibra","Tamiz","Formulacion"),group = FALSE)$comparison %>% filter(signif. == " ")
```

### Para Resistencia a la tención

Se obtuvo baja significancia en el caso de unicamente comparar tamices en:

```{r,echo=FALSE}
HSD.test(modelo_resis,"Tamiz",group = FALSE)$comparison %>% filter(signif. == " ")
```
Se obtuvo baja significancia en el caso de unicamente comparar formulación en:

```{r,echo=FALSE}
HSD.test(modelo_resis,"Formulacion",group = FALSE)$comparison %>% filter(signif. == " ")
```

Se obtuvo baja significancia en el caso de comparar entre los tres factores en:

```{r,echo=FALSE}
HSD.test(modelo_resis,c("Cont_fibra","Tamiz","Formulacion"),group = FALSE)$comparison  %>% filter(signif. == " ")
```

### Para Elongación a la rotura

Se obtuvo baja significancia en el caso de unicamente comparar tamices en:

```{r,echo=FALSE}
HSD.test(modelo_elon,"Tamiz",group = FALSE)$comparison %>% filter(signif. == " ")
```
Se obtuvo baja significancia en el caso de unicamente comparar formulación en:

```{r,echo=FALSE}
HSD.test(modelo_elon,"Formulacion",group = FALSE)$comparison %>% filter(signif. == " ")
```

Se obtuvo baja significancia en el caso de comparar entre los tres factores en:

```{r,echo=FALSE}
HSD.test(modelo_elon,c("Cont_fibra","Tamiz","Formulacion"),group = FALSE)$comparison  %>% filter(signif. == " ")
```

### Para Tenacidad

Se obtuvo baja significancia en el caso de unicamente comparar tamices en:

```{r,echo=FALSE}
HSD.test(modelo_tenac,"Tamiz",group = FALSE)$comparison %>% filter(signif. == " ")
```

Se obtuvo baja significancia en el caso de comparar entre los tres factores en:

```{r,echo=FALSE}
HSD.test(modelo_tenac,c("Cont_fibra","Tamiz", "Formulacion"),group = FALSE)$comparison %>% filter(signif. == " ")
```

## Test Bonferroni

### Para módulo de elasticidad

Se obtuvo baja significancia en el caso de unicamente comparar tamices en:

```{r,echo=FALSE}
LSD.test(modelo_modu,"Tamiz",group = FALSE, p.adj = 'bon')$comparison %>% filter(signif. == " ")
```
Se obtuvo baja significancia en el caso de unicamente comparar formulación en:

```{r,echo=FALSE}
LSD.test(modelo_modu,"Formulacion",group = FALSE, p.adj = 'bon')$comparison %>% filter(signif. == " ")
```

Se obtuvo baja significancia en el caso de comparar entre los tres factores en:

```{r,echo=FALSE}
LSD.test(modelo_modu,c("Cont_fibra","Tamiz","Formulacion"),group = FALSE, p.adj = 'bon')$comparison %>% filter(signif. == " ")
```

### Para Resistencia a la tención

Se obtuvo baja significancia en el caso de unicamente comparar tamices en:

```{r,echo=FALSE}
LSD.test(modelo_resis,"Tamiz",group = FALSE, p.adj = 'bon')$comparison %>% filter(signif. == " ")
```
Se obtuvo baja significancia en el caso de unicamente comparar formulación en:

```{r,echo=FALSE}
LSD.test(modelo_resis,"Formulacion",group = FALSE, p.adj = 'bon')$comparison %>% filter(signif. == " ")
```

Se obtuvo baja significancia en el caso de comparar entre los tres factores en:

```{r,echo=FALSE}
LSD.test(modelo_resis,c("Cont_fibra","Tamiz","Formulacion"),group = FALSE, p.adj = 'bon')$comparison  %>% filter(signif. == " ")
```

### Para Elongación a la rotura

Se obtuvo baja significancia en el caso de unicamente comparar tamices en:

```{r,echo=FALSE}
LSD.test(modelo_elon,"Tamiz",group = FALSE, p.adj = 'bon')$comparison %>% filter(signif. == " ")
```
Se obtuvo baja significancia en el caso de unicamente comparar formulación en:

```{r,echo=FALSE}
LSD.test(modelo_elon,"Formulacion",group = FALSE, p.adj = 'bon')$comparison %>% filter(signif. == " ")
```

Se obtuvo baja significancia en el caso de comparar entre los tres factores en:

```{r,echo=FALSE}
LSD.test(modelo_elon,c("Cont_fibra","Tamiz","Formulacion"),group = FALSE, p.adj = 'bon')$comparison  %>% filter(signif. == " ")
```

### Para Tenacidad

Se obtuvo baja significancia en el caso de unicamente comparar tamices en:

```{r,echo=FALSE}
LSD.test(modelo_tenac,"Tamiz",group = FALSE, p.adj = 'bon')$comparison %>% filter(signif. == " ")
```

Se obtuvo baja significancia en el caso de comparar entre los tres factores en:

```{r,echo=FALSE}
LSD.test(modelo_tenac,c("Cont_fibra","Tamiz", "Formulacion"),group = FALSE, p.adj = 'bon')$comparison %>% filter(signif. == " ")
```

## Conclusiones

- Podemos ver que para la combiancion entre ST - T20 en el factor Tamiz, se repite baja significancia para elasticidad en todos los test realizados.

- De igual manera se repite una baja significancia en todos los test en la combinación PEr - PEr_4 

- Para la resistencia a la tensión tenemos que se repite una baja significancia en todos los test para los siguientes casos:
    - Tamiz: ST - T20 y T30 - T40
    - Formulación: PEADr - PEADr_4


- Para los casos de Elongación a la rotura y Tenacidad, podemos observar que se repite para todos los test una baja significancia en la combinación entre T20 - T30 de tamices.

- Para Tenacidad podemos observar que en ningun test se obtuvo una baja significancia en la Formulación. Aunque de igual manera se obtuvo que si tiene baja significancia para la combinacion de tamiz ST-T20.

- Para los test HSD y Bonferroni podemos observar que se obtuvo baja significancia para la elongación a la rotura en la combinación PEADr - PEADr_4. Para los test de Duncan y LSD no.


